【裁判字號】    97,訴,1536
【裁判日期】    970711
【裁判案由】    偽造有價證券等
【裁判全文】
臺灣板橋地方法院刑事判決              97年度訴字第1536號
公  訴  人  臺灣板橋地方法院檢察署檢察官
被      告  乙○○
                      號
指定辯護人  本院公設辯護人甲○○
上列被告因偽造有價證券等案件，經檢察官提起公訴（九十七年
度偵字第四二四三號），本院判決如下：
    主  文
乙○○無罪。
    理  由
一、公訴意旨略以：被告乙○○意圖為自己不法所有並基於供行
    使之用，而偽造有價證券之犯意，於民國九十六年十月間某
    日，在臺北縣板橋市○○路○段二九巷一三一弄二之一號住
    處，竊取（竊盜部分，未據告訴）其子丙○○（蔡某誣告部
    分，另為不起訴處分）所有之空白支票一張（票號為ＢＬ0
    000000號，帳號為000000000000號，付
    款銀行為中國信託商業銀行板橋分行）得手後，未經丙○○
    之同意或授權，即填載發票日為九十六年十二月五日，票面
    金額為新臺幣（下同）十六萬元，並盜蓋丙○○之印章於發
    票人欄位，完成發票行為後，於同年月二十三日十八時許，
    在上開住處，將該偽造之支票交付不知情之友人宣笑蘭以清
    償所積欠債務而行使之，嗣宣笑蘭透過不知情之友人黃素琴
    ，於同年月二十四日向金融機構提示上開支票，因丙○○已
    於九十六年十一月十九日辦理上開失竊之空白支票掛失止付
    手續，故無法兌領而遭退票，始查悉上情。認被告有刑法第
    二百零一條偽造價證券罪嫌。
二、按犯罪事實應依證據認定之，無證據不得認定犯罪事實；不
    能證明被告犯罪或其行為不罰者應諭知無罪之判決，刑事訴
    訟法第一百五十四條第二項、第三百零一條第一項分別定有
    明文。次按認定犯罪事實所憑之證據，雖不以直接證據為限
    ，間接證據亦包括在內；然而無論直接或間接證據，其為訴
    訟上之證明，須於通常一般之人均不致有所懷疑，而得確信
    其為真實之程度者，始得據為有罪之認定，倘其證明尚未達
    到此一程度，而有合理之懷疑存在時，事實審法院復已就其
    心證上理由予以闡述，敘明其如何無從為有罪之確信，因而
    為無罪之判決，尚不得任意指為違法，最高法院七十六年台
    上字第四九八六號著有判例可參。末按，刑法上所謂偽造有
    價證券，以無權簽發之人冒用他人名義簽發為要件，如果行
    為人基於本人之授權，或其他原因有權簽發者，則與無權之
    偽造行為不同，最高法院五十三年台上字第一八一○號判例
    可資參照。
三、經查公訴人認為被告乙○○涉有上開犯行，無非係被告於警
    詢、偵查中自白、告訴人丙○○於警詢、偵查中指述、宣笑
    蘭、黃素琴之證述、支票及退票理由單影本、票據掛失止付
    通知書影本、遺失申報書影本等資為論據。訊據被告固不否
    認因為積欠宣笑蘭債務，遂簽發上開支票交給宣笑蘭，惟辯
    稱當時伊兒子丙○○在大陸，所以未事先得到同意，但是之
    前有使用過丙○○之支票等語。辯護人為被告辯稱：依據被
    告之供述及丙○○之證述內容，可知被告平日有使用丙○○
    名義支票之習慣，被告自始即有負擔本件債務之意，並無將
    債務推由丙○○負擔之意，而丙○○有將支票借給被告之習
    慣，是丙○○明知被告平日有使用其票據之必要，對於被告
    簽發金額不大之支票，並無反對之意，且丙○○將支票、印
    章放於家中，並未上鎖，顯有默示同意被告使用其支票之意
    ，應為被告無罪之諭知等語。
四、經查：被告乙○○於九十六年十二月三十日警詢中供稱，本
    件支票係於九十六年十月間中午十二時，在位於臺北縣板橋
    市○○路○段二九巷一三一弄二之一號二樓伊的兒子丙○○
    親自交付給伊，支票上印章為丙○○所蓋，金額、日期係伊
    填寫，不清楚為何丙○○會辦理掛失止付，並於九十六年十
    月二十四日在上址交付給宣笑蘭清償積欠之債務，已經使用
    丙○○之支票三個多月了等語。對照證人宣笑蘭於警詢中、
    偵查中證稱：被告積欠伊十六萬元，將其兒子丙○○之支票
    於九十六年十月二十三日十八時許在被告住處交給伊，因為
    身體不適，所以拜託友人黃素琴存入銀行等語。黃素琴於警
    詢及偵查中證稱：宣笑蘭於九十六年十月二十三日二十一時
    許，在伊住處將丙○○之支票交給伊，拜託伊存入銀行，伊
    於翌日將上開支票存入陽信銀行劍潭分行等語。是比對被告
    於第一次警詢中供述、宣笑蘭、黃素琴之證述，可知上開支
    票最遲於九十六年十月二十四日，被告已交付給宣笑蘭，宣
    笑蘭並委託黃素琴存入銀行帳戶內。惟參諸證人丙○○之證
    述：伊於九十六年十月二十九日出國，同年十一月一日回國
    ，發現三張支票遭竊，問伊的母親有無使用票據，但伊的母
    親不承認，所以去辦理掛失止付，嗣後伊的母親才承認有使
    用伊的支票等語。是警方又於九十六年十二月三十日製作被
    告之第二次製作警詢筆錄時，提示丙○○之筆錄後，被告旋
    即改口，改稱伊兒子丙○○出國後，伊拿空白支票，伊未經
    丙○○同意而簽發給宣笑蘭，先前丙○○交給伊的支票很多
    ，沒有將票號記下來，不清楚哪一張是丙○○交付，所以才
    在第一次筆錄說是丙○○交付的等語，而被告乙○○嗣後於
    偵查及審理中均與第二次警詢筆錄供述大致相符。惟依據宣
    笑蘭、黃素琴之證詞可知被告早於丙○○出國前已交付支票
    給宣笑蘭，是被告乙○○嗣後之自白均核與事實不符，反而
    其先前第一次於警詢中供述與宣笑蘭、黃素琴證述相符。再
    者，丙○○於警詢、偵查中一再表示出國期間支票在家中遺
    失，於本院交互詰問程序中經辯護人詰問時，丙○○證稱出
    國回來後，發現支票幾張遺失，家裡沒有其他東西丟掉等語
    ，倘若住處遭竊，豈會僅遺失數張支票，顯然丙○○出國期
    間家中並無失竊情形，丙○○將票據、印章皆放置同處，均
    未上鎖，且被告一直有使用丙○○支票之習慣，是丙○○顯
    然可知係由被告使用其支票，何以又去辦理掛失止付手續？
    是丙○○辦理掛失止付之動機可疑。又丙○○證稱因為詢問
    被告後，被告不承認拿走支票所以才去辦理掛失。相互勾稽
    被告於審理程序中供詞：因為年紀太大，銀行不讓伊申請票
    據，之前要開票伊的兒子會拿給伊，是拿空白票據，有開過
    十萬元、十六萬元，丙○○是報票據遺失之後才問伊有沒有
    拿走支票，嗣後又改稱因為怕兒子罵伊，所以跟丙○○說沒
    有開票，後來丙○○報遺失之後才告知有開支票等語。是被
    告於審理中對於丙○○辦理掛失手續前有無詢問被告取走支
    票乙節，先後供述有所出入，惟被告先前既有使用丙○○之
    支票之習慣，且丙○○均有同意，並交付空白票據給被告填
    寫，是被告使用丙○○之票據並無不能告知之理，況且，本
    件被告表示本件債務自己要負責，預計十二月有一筆錢會進
    來，是被告簽發票據之後，縱未主動告知丙○○，在丙○○
    詢問被告時，被告理應告訴上情，被告於審理中供述顯有前
    後矛盾之處，被告嗣後於第二次警詢、偵查及審理中所言均
    應係附和其子丙○○之詞，是被告於第二次警詢及偵查中自
    白核與事實不符，不足對被告為不利之認定。第查，宣笑蘭
    已於九十六年十月二十四日前取得本件支票，早在丙○○出
    國前，倘若確實遺失票據，丙○○為何未發現，遲至九十六
    年十一月十九日才辦理掛失，是丙○○掛失止付時表示出國
    期間支票遺失之詞應非實在。又觀諸丙○○填載之「票據掛
    失止付通知書」上載明遺失六張票據，且係「業經簽名而未
    記載完成之空白票據」，因此可知丙○○掛失止付之票據均
    為已經簽名完畢之支票，丙○○如非授權被告使用其名義之
    支票，何以支票事先均蓋好印章，核與被告於第一次警詢中
    供稱丙○○將支票蓋好印章後交給伊使用，再由伊填上金額
    、日期之情形相符。是本件支票應係被告基於丙○○之授權
    而簽發者，並非無權簽發，核與偽造有價證券之構成要件不
    符。
五、綜上所述，公訴人所舉出之證據並無足證明被告有偽造有價
    證券之犯行，此外，復查無其他積極證據足資證明被告確有
    公訴意旨所指犯行，揆諸前揭說明，既不能證明被告犯罪，
    自應諭知無罪之判決，以昭審慎。
據上論斷，依刑事訴訟法第三百零一條第一項前段，判決如主文
。
本案經檢察官顏妃琇到庭執行職務。
中    華    民    國    97    年    7     月    11    日
                  刑事第八庭審判長法  官  潘翠雪
                                  法  官  王士珮
                                  法  官  絲鈺雲
上列正本證明與原本無異。
如不服本判決，應於判決送達後十日內敘明上訴理由，向本院提
出上訴狀（應附繕本），上訴於臺灣高等法院。
                                  書記官  周玉茹
中    華    民    國    97    年    7     月    11    日


司法院資訊處製作；財團法人民間司法改革基金會備份。
